【裁判字號】    91,交易,666
【裁判日期】    920425
【裁判案由】    過失致死等
【裁判全文】
臺灣臺中地方法院刑事判決                        九十一年度交易字第六六六號
    公  訴  人  臺灣臺中地方法院檢察署檢察官
    被      告  乙○○
右列被告因過失致死等案件，經檢察官提起公訴（九十一年度偵字第六六六號）及移
    主  文
乙○○服用酒類，不能安全駕駛動力交通工具而駕駛，處拘役拾日，如易科罰金，
以佰元折算壹日。
被訴過失致死部分無罪。
    事  實
一、乙○○明知酒後不得駕駛動力交通工具，仍於民國九十一年七月十五日上午十一
    時許，在台中縣大里市竹子坑附近飲酒，已達不能安全駕駛之狀態，仍於同日下
    午九時許，由位於大里市竹子坑之工廠下班出發，駕駛車號Ｗ八─九六五三號自
    小客車，沿台中縣大里市○○路由南往北方向行駛，於同日下午九時四十五分許
    途經該路一段九號前對面車道，適同一時、地，汪福元亦酒後已達不能安全駕駛
    狀態，仍騎乘車號ＲＯＦ─二八０號機車，應注意在劃有機車專用道之道路應在
    其車道內行駛，除轉彎或靠邊停車外，並不得侵入其他車道及飲酒後其吐氣所含
    酒精成分超過０．二五毫克以上者，不得駕車，而依當時情形，又無不能注意之
    情事，竟疏於注意，而自乙○○所駕車輛右前方路面斜行逆向行駛，致使乙○○
    煞避不及致二車發生擦撞，因而汪福元受有外傷性休克、頭部外傷、胸、腹部鈍
    傷併內出血，經警當場對乙○○為酒精濃度測試，每公升呼氣酒精濃度達０．四
    九毫克，汪福元經送醫後延至同年月二十一日下午十一時許，因傷重不治死亡。
二、案經台中縣警察局霧峰分局報請台灣台中地方法院檢察署偵查起訴。
    理  由
甲、有罪部分：
一、訊據被告乙○○對於在右揭時地酒後駕車，並與汪福元發生車禍之事實坦承不諱
    ，並有台中縣警察局道路交通事故調查報告表、酒測單、刑法第一百八十五條之
    三案件測試觀察紀錄表各乙紙附卷可稽，被告雖否認有何公共危險之犯行，辯稱
    ：我雖有喝酒，但不影響開車云云，惟查：按服用酒類不能安全駕駛動力交通工
    具之認定，參考德國、美國之認定標準，對於酒精濃度呼氣已達每公升○．五五
    毫克或血液濃度達百分之○．一一以上，肇事率為一般正常人之十倍，應認為已
    達不能安全駕駛之標準（法務部八十八年五月十八日八八年度法檢字第一六六九
    號函參照）；次按依交通部道路交通安全督導委員會委託學者自八十九年三月間
    起至九十年二月間止針對國人進行實驗研究，體內所含酒精濃度與代謝率之實驗
    結果，每人的飲酒量依其體重計算，於餐後三十分鐘飲完酒，飲完後其呼氣酒精
    濃度最高點為酒後一小時；又自飲酒一小時後開始計算代謝率，呼氣酒精代謝率
    總平均值為每小時０．０五二毫克 (引自蔡中志著「國人酒精濃度與代謝率及對
    行為影響之實驗研究」一文，警光雜誌第五三八期）。依警員係於九十一年七月
    十五日廿二時十二分對被告進行測試，酒精濃度測定值為每公升０．四九毫克，
    而依起訴書所認定被告駕駛之時間（即車禍發生之時間）為同日之下午九時四十
    五分許，則被告自駕車至酒測之時間相距為廿七分鐘，依前揭國人體內酒精含量
    之代謝率計算，被告於駕車時體內所含酒精濃度最高已達每公升０˙五一毫克(
    計算式為：0.49mg/l+0.052mg/lx0.45hr= 0.51mg/l)，惟被告並非一開車即發生
    車禍，依其於警訊時所稱之下班時間下午九時即刻駕車（見九十一年偵字第一六
    ０七六號卷第十二號背面）來計算，被告駕車至酒測之時間相距應為一小時十二
    分鐘，開始開車時體內所含酒精濃度已達每公升０˙五五毫克 (計算式為：
    0.49mg/l+0.052mg/lx1.2hr= 0.55mg/l)，再依卷附測試觀察紀錄表關於被告查
    獲後觀察結果，勾選「查獲、測試或訊問過程，嫌疑人有意識模糊，注意力無法
    集中」之情形，而經訊問證人即製作該紀錄表之警員甲○○，於本院九十二年四
    月十一日審理期日時證稱：「當時被告說話滿清楚，問筆錄時被告注意力不集中
    ，反應比較慢一點，並沒有明顯酒醉情形」，則被告於發生車禍當時或有酒醉較
    不明顯之情，惟於其開始駕車之時呼氣之酒精濃度既已達每公升○．五五毫克之
    認定標準，詳如前述，則被告確係處於不能安全駕駛動力交通工具之狀態，應可
    認定。因而事證明確，被告犯行洵堪認定，應予依法論科。
二、核被告所為，係犯刑法第一百八十五條之三服用酒類致無法安全駕駛動力交通工
    具罪。爰審酌被告酒醉後已不能安全駕駛，仍不顧公眾之安危，貿然駕車，應予
    非難；兼衡及被告素行，車禍之發生原因不在於被告（待後詳述）等一切情狀，
    從輕量處如主文第一項所示之刑，並諭知易科罰金之折算標準。
乙、無罪部分：
一、公訴意旨另以：被告乙○○於九十一年七月十五日下午九時四十五分許，酒後已
    達不能安全駕駛之狀態，仍駕駛車號Ｗ八─九六五三號自小客車，沿台中縣大里
    市○○路由南往北方向行駛，途經該路一段九號前對面車道，理應注意車輛行駛
    時，駕駛人應注意車前狀況，隨時採取必要之安全措施及飲酒後其吐氣所含酒精
    成分超過每公升呼吸含有０．二五毫克不得駕車。而依當時情形，又無不能注意
    之情事，竟疏於注意，於通過上開路段，貿然酒後駕車行駛，未注意車前狀況，
    隨時為停車之準備，適同一時、地，汪福元亦酒後已達不能安全駕駛狀態，仍騎
    乘車號ＲＯＦ─二八０號機車，亦應注意在劃有機車專用道之道路應在其車道內
    行駛，除轉彎或靠邊停車外，並不得侵入其他車道及飲酒後其吐氣所含酒精成分
    超過０．二五毫克以上者，不得駕車，而依當時情形，又無不能注意之情事，竟
    疏於注意，而自乙○○所駕車輛右前方路面斜行逆向行駛，致使乙○○煞避不及
    致二車發生擦撞，因而汪福元受有外傷性休克、頭部外傷、胸、腹部鈍傷併內出
    血，經警當場對乙○○為酒精濃度測試，每公升呼吸含有０．四九毫克之酒精成
    分，汪福元經送醫後延至同年月二十一日下午十一時許，因傷重不治死亡。案經
    台中縣警察局霧峰分局報告偵辦，因認被告乙○○涉有刑法第二百七十六條第一
    項罪嫌。
二、按犯罪事實應依證據認定之，無證據不得推定其犯罪事實；又不能證明被告犯罪
    或其行為不罰者，應諭知無罪之判決，刑事訴訟法第一百五十四條第三百零一
    條第一項分別定有明文。次按告訴人之告訴，係以使被告受刑事訴追為目的，是
    其陳述是否與事實相符，仍應調查其他證據以資審認，始得為被告不利之認定；
    又刑事訴訟上證明之資料，無論其為直接或間接證據，均須達於通常一般之人均
    不致有所懷疑，而得確信其為真實之程度，始得據為有罪之認定，若其關於被告
    是否犯罪之證明未能達此程度，而有合理懷疑之存在，致使無從形成有罪之確信
    ，根據「罪證有疑，利於被告」之證據法則，即不得遽為不利被告之認定（最高
    法院五十二年台上字第一三００號判例、七十六年台上字第四九八六號判例意旨
    參照）。
三、本件公訴人認被告涉犯過失致死罪嫌，無非以被告應注意並能注意卻未注意車前
    狀況，因酒後駕車，致與自乙○○所駕車輛右前方路面斜行逆向行駛之被害人汪
    福元所駕之輕機車發生擦撞，致使汪福元死亡，且本件車禍送經台灣省台中縣區
    車輛行車事故鑑定委員會鑑定後，亦同採被告因違反交通安全規則而為肇事次因
    之見解為其主要論據。訊據被告固供承在右揭時地酒後駕車與騎乘機車之被害人
    汪福元發生碰撞致其死亡之事實，核與告訴人即被害人之妹汪明珠指述情節除車
    禍發生原因外大致相符，並有現場照片十二幀、台中縣警察局霧峰分局道路交通
    事故調查報告表一份在卷可資佐證。而本件車禍被害人汪福元因受有外傷性休克
    、頭部外傷、胸、腹部鈍傷併內出血死亡之情，亦經公訴人督同法醫相驗屬實，
    並製有勘驗筆錄、相驗屍體證明書與驗斷書等件附卷可稽。惟訊據被告堅決否認
    有何過失致死犯行，辯稱：我走內車道，當時有三線車道，我右邊有二部車子，
    對方從右前方過來，他逆向過來，右邊車子比較快過去，我閃避不及就撞到了等
    語。則首應審究者則為被告乙○○對此車禍之發生是否有防範之可能。
四、查本件被告係在其遵行之北上車道內正常行駛，而死者汪福元則係斜行逆向侵入
    被告之車道之事實，已據被告陳明在卷，核與卷附之台中縣警察局道路交通事故
    調查報告表、現場照片所顯示二車均為車頭受損、死者汪福元之機車肇事後係向
    右倒於北上內車道之跡證均屬相符，當屬可信。而死者汪福元經送醫抽血檢驗，
    其血液中之酒精濃度達百分之○．二九三七，已在０．一一以上，換算呼氣酒精
    濃度已達每公升一．四六八五，雖尚能開車但已近於迷醉，此亦有生化學檢驗報
    告單、酒精濃度與肇事率之關係表各影本一紙在卷可參，足見死者確有未能安全
    駕駛之情，再依被告之車輛在其遵行車道上留有煞車痕跡之情以觀，被告遇見死
    者駕車突然逆向駛來，即已採取煞車避讓措施，雖仍肇事，實無法防範，應無肇
    事因素。而本件車禍經送台灣省車輛事故覆議鑑定委員會覆議結果，亦採同樣之
    見解，有該委員會之覆議意見書在卷可參。本件車禍原送台灣省台中縣區車輛行
    車事故鑑定委員會鑑定結果，認被告乙○○酒精濃度過量駕駛自小客貨車未注意
    車前情況謹慎行駛，為肇事次因，惟被告既在自己之遵行車道上行駛，且其係行
    駛在內車道，對於自右斜向跨越其他快車道突然駛至之死者車輛，實難以未注意
    車前狀況之交通規則予以要求，且被告縱有飲酒駕車之情形，惟與本件車禍之發
    生亦無因果關係，該鑑定報告對被告何以有注意義務及能如何注意及被告飲酒與
    車禍之發生何以有因果關係均未說明，故為本院所不採。
五、綜前所述，本件被告乙○○確有難以防範車禍發生之情形，且公訴人所舉證據及
    本院調查所得，被告乙○○雖有酒後駕車之情形，惟並無證據證明此對車禍之發
    生有何因果關係，而被告乙○○是否因注意車前狀況即能避免本本件車禍發生及
    其酒後駕車與車禍發生之間是否確有因果關係，均不足以使本院卻除合理之懷疑
    ，而達確信之程度；此外復查無其他積極證據足資認為被告乙○○有何其他違反
    何交通規則或注意義務之過失，揆諸前揭證據法則，即不得遽為不利被告乙○○
    之認定，此部分自應為被告乙○○無罪之諭知。
據上論斷，應依刑事訴訟法第二百九十九條第一項前段，第三百零一條第一項前段，
刑法第一百八十五條之三、第四十一條第一項前段，罰金罰鍰提高標準條例第二條，
判決如主文。
中      華      民      國    九十二    年        四    月    二十五    日
                                      台灣台中地方法院交通法庭
                                          法  官   王  靜  秋
右正本證明與原本無異
如不服本判決應於送達後十日內向本院提出上訴狀
                                          書記官
中      華      民      國    九十二    年    四    月    二十五    日


司法院資訊處製作；財團法人民間司法改革基金會備份。
